【裁判字號】    96,易,429
【裁判日期】    970131
【裁判案由】    違反著作權法等
【裁判全文】
臺灣雲林地方法院刑事判決               96年度易字第429號
公  訴  人  臺灣雲林地方法院檢察署檢察官
被      告  戊○○
            乙○○
上列被告因違反著作權法等案件，經檢察官提起公訴（96年度偵
字第1428號、第3553號）及移送併辦（96年度偵字第3410號），
本院判決如下：
    主  文
戊○○共同明知係侵害著作財產權之光碟重製物而散布，處有期
徒刑拾月，減為有期徒刑伍月，如易科罰金，以新台幣壹仟元折
算壹日。扣案之「惡魔的藝術之邪降」盜版光碟壹片及未經扣案
之「火花遊戲」盜版光碟貳片、「愛在哈佛」盜版光碟壹套共肆
片均沒收。
乙○○幫助共同明知係侵害著作財產權之光碟重製物而散布，處
有期徒刑捌月，減為有期徒刑肆月；又幫助共同意圖為自己不法
之所有，以詐術使人將本人之物交付，處有期徒刑捌月，減為有
期徒刑肆月。應執行有期徒刑柒月。
    事  實
一、戊○○明知泰國影片「惡魔的藝術之邪降」、韓國影片「火
    花遊戲」及「愛在哈佛」等DVD 光碟視聽著作，分別屬勝琦
    國際多媒體股份有限公司（下稱：勝琦公司）、晶偉股份有
    限公司（下稱：晶偉公司）及永峰國際影音有限公司（下稱
    ：永峰公司），享有發行權、重製權及出租權等著作財產權
    ，為受我國著作權法保護之著作物，非經該等公司之同意或
    授權，不得擅自散布侵害其著作財產權之重製物。竟以每月
    新臺幣（下同）15,000元之代價，受僱於某犯罪集團成員綽
    號「小馬」之成年男子（真實姓名、年籍均不詳），與該集
    團共同基於散布侵害他人著作財產權之重製光碟之犯意聯絡
    ，先由該集團成員於(一)民國95年11月23日晚間10時30分許，
    在雲林縣斗六市○○路○ 段76號「星際網際網路店」，利用
    電腦設備連線至奇摩拍賣網站，以「f224411 」帳號在該網
    頁，刊登販售泰國影片「惡魔的藝術之邪降」盜版影音光碟
    ，並登載商品名稱「超恐怖泰國電影--【惡魔的藝術之邪降
    】--比鬼影過之而不及--超恐怖--盒裝含運」「直接購買價
    130 元」；(二)95年12 月18 日零時49分許，在雲林縣斗六市
    ○○路274 號「e 時代網咖」，利用電腦設備連線至奇摩拍
    賣網站，以「mja258999a」帳號在該網頁刊登販售「韓劇火
    花遊戲1-17集完整版、盒裝含運、特價180 元」；(三)95年12
    月25日4 時前某時，在上開「e 時代網咖」，利用電腦設備
    連線至露天拍賣網站，以「aaasop03」帳號在該網頁刊登販
    售「優質韓劇愛在哈佛」；(四)96年1 月4 日13時23分許，在
    上開「e 時代網咖」，利用電腦設備連線至奇摩拍賣網站，
    以「htyr0422」帳號在該網頁刊登販售「熱門韓劇火花遊戲
    1-17集DVD 」「直接購買價280 元」等方式，將該集團販售
    盜版影音光碟之資訊供不特定人上網瀏覽標購，並分別以「
    f224411@yahoo.com.tw」、「mja258999a@yahoo.com.tw 」
    、「kuso189@yahoo.com.tw」及「htyr0422@yahoo.com.tw
    」等電子郵件信箱供聯絡購買及匯款事宜。嗣勝琦公司人員
    甲○○於95年12月2 日上網向帳號f224411 之賣家以130 元
    購買「惡魔的藝術之邪降」DVD 光碟1 片，並轉帳130 元至
    乙○○設於華南商業銀行斗六分行帳號000000000000號帳戶
    ；晶偉公司人員己○○於95年12月27日以180 元向帳號
    mja258999a、羅贈文於96年1 月5 日以340 元（含運費60元
    ）向帳號htyr0422等賣家各購買「火花遊戲」DVD 光碟1 片
    ，並分別於96年1 月1 日、96年1 月7 日各將上開款項如數
    轉帳至第一商業銀行南投分行帳號00000000000 號帳戶；永
    峰公司人員以郭玉鳳名義，於95年12月25日以1,500 元向帳
    號aaasop03之賣家購買「愛在哈佛」DVD 光碟1 套共4 片，
    並將款項匯入第一商業銀行興嘉分行帳號00000000000 號帳
    戶。該集團於取得買家之匯款後，即由戊○○負責將上開侵
    害著作財產權之重製物包裹，以車號3U-6227 號自用小客車
    運送至雲林縣莿桐郵局、雲林縣斗六市○○路雲林郵局第二
    代辦所及斗六鎮北郵局等處投遞郵寄，以此方法散布上開侵
    害他人著作財產權之著作重製物。嗣經晶偉公司報警並提供
    購得之重製影音光碟資料，為警於96年2 月12、13、14日19
    時至20時許，埋伏發覺戊○○再度駕駛上開3U-6227 號自用
    小客車前往斗六市○○路雲林郵局第二代辦所投遞包裹後循
    線查獲。
二、乙○○可預見提供金融機構之帳戶及金融卡予不相識之人使
    用，常與財產犯罪密切相關，有供他人作為財產犯罪用以收
    取贓款、掩飾犯行，以逃避檢警等執法人員追查之虞；並對
    於其提供帳戶後，縱若有人持以犯罪，亦未違反其幫助犯罪
    之本意，(一)先基於幫助他人販賣散布盜版光碟而侵害他人著
    作財產權之不確定故意，於95年11月23日以前某日，在雲林
    縣斗六郵局，將其所有華南商業銀行斗六分行帳戶（帳號
    000000000000號）之存摺、金融卡及密碼，提供予自稱為「
    王襄理」之成年男子（真實姓名、年籍均不詳），該人旋將
    該存摺、提款卡及密碼交予所屬犯罪集團。嗣該犯罪集團綽
    號「小馬」之人，即以該帳戶作為上述網路上拍賣「惡魔的
    藝術之邪降」DVD 之接受買家匯款帳戶之用。乙○○即以此
    方法幫助該犯罪集團侵害勝琦公司之著作財產權。(二)復另基
    於幫助他人詐欺取財之不確定故意，於95年12月6 日領用其
    設於華僑商業銀行斗六分行帳戶（帳號000000000000號）之
    金融卡後某時，旋將該帳戶之存摺、金融卡及密碼，交給上
    述之「王襄理」，以此方法幫助該成年男子為成員之詐騙集
    團從事詐取財物犯罪。嗣該詐騙集團成員即基於意圖為自己
    不法所有之犯意聯絡，於95年12月7 日上午10許，由該集團
    自稱為「周襄理」之成年男子（真實姓名、年籍均不詳）撥
    打電話向丙○○詐稱：「你中第三獎彩金89萬元，要先付第
    三責任險53,400元」云云，致丙○○誤信為真，陷於錯誤，
    乃依指示於同月8 日下午1 時30分匯款53,400元至乙○○上
    開華僑商業銀行斗六分行帳戶。嗣丙○○知悉受騙後，向警
    方報案而循線查獲上情。
三、案經勝琦公司訴由臺南市警察局第二分局、丙○○訴由雲林
    縣警察局斗六分局報告臺灣雲林地方法院檢察署檢察官偵查
    起訴，及永峰公司訴由雲林縣警察局報告、晶偉公司訴由臺
    灣雲林地方法院檢察署檢察官偵查移送併辦。
    理  由
壹、程序部分：
一、按被告以外之人於審判外之言詞或書面陳述，除法律有規定
    者外，不得作為證據，刑事訴訟法第159 條第1 項固有明文
    。惟被告以外之人於審判外之陳述，雖不符刑事訴訟法第
    159 條之1 至第159 條之4 規定得為證據之情形，而經當事
    人於審判程序同意作為證據，法院審酌該言詞陳述或書面陳
    述作成時之情況，認為適當者，亦得為證據。當事人、代理
    人或辯護人於法院調查證據時，知有第159 條第1 項不得為
    證據之情形，而未於言詞辯論終結前聲明異議者，視為有前
    項之同意。刑事訴訟法第159 條之5 定有明文。
二、本件被告戊○○、乙○○對於告訴人勝琦公司代理人甲○○
    之警詢筆錄（臺南市警察局第二分局警卷《下稱：警(一)卷》
    第7 頁至第9 頁）、台新銀行自動櫃員機交易明細表（警(一)
    卷第10頁）、奇摩拍賣網站網頁列印資料（警(一)卷第11頁至
    第22頁）、奇摩拍買網站拍賣帳號f224411 基本資料（警(一)
    卷第23頁）、「星際網際網路店」照片及該店使用之IP位置
    資料（警(一)卷第36、37頁）、華南商業銀行斗六分行開戶資
    料、存款往來明細表（警(一)卷第24、25頁、96年偵字第1428
    號卷《下稱：偵(一)卷》第25頁至第31頁）、門號0000000000
    號之通聯調閱查詢單（警(一)卷第26頁至第28頁）、「邪降：
    惡魔的藝術」錄影節目審查合格證明書影本（警(一)卷第63頁
    ）、行政院新聞局電影片准演執照影本（警(一)卷第64頁）、
    授權書影本（警(一)卷第65頁）、合約書影本（警(一)卷第66頁
    至第72頁），及郵件信封、盜版光碟外包裝暨光碟照片計8
    張（警(一)卷第32頁至第35頁）；以及被告乙○○對於被害人
    丙○○之警詢筆錄（雲林縣警察局斗六分局警卷《下稱：警
    (二)卷》第5 頁至第6 頁）、華南商業銀行匯款回條聯（警(二)
    卷第8 頁）、華僑商業銀行斗六分行開戶資料、金融卡領用
    申請書、華僑銀行存款往來明細查詢單（警(二)卷第13頁至第
    15頁）、內政部警政署反詐騙案件紀錄表（警(二)卷第9 頁至
    第10頁）、新竹縣警察局竹北分局鳳岡派出所受理詐騙帳戶
    通報警示暨詐騙電話斷話簡便格式表（警(二)卷第11頁至第12
    頁）等屬於審判外之言詞或書面陳述，迄至本院於97年1 月
    17日言詞辯論終結時，均未爭執無證據能力。就此等部分，
    依上開規定，即視為被告戊○○、乙○○均各同意作為證據
    ；另被告戊○○對於奇摩拍賣網站拍賣帳號mja258999a拍賣
    網頁列印資料（96年他字第120 號卷《下稱：偵(二)卷》第4
    頁至第9 頁)、 台新銀行自動櫃員機交易明細表（偵(二)卷第
    10頁）、郵件信封翻拍照片2 張（偵(二)卷第11頁至第12 頁
    ）、奇摩拍賣網站帳號mja258999a基本資料及IP查詢結果（
    偵(二)卷第92頁至第98頁）、「e 時代網咖店」之IP位置資料
    （偵(二)卷第86頁，同雲林縣警察局警卷《下稱：警(三)卷》第
    63頁）、「e 時代網咖店」照片（96年度警聲搜字第178 號
    卷《下稱：聲搜卷》第26頁），及奇摩拍賣網站拍買帳號
    htyr0422拍賣網頁列印資料（偵(二)卷第13頁至第19頁）、台
    新銀行自動櫃員機交易明細表（偵(二)卷第20頁）、郵件信封
    翻拍照片2 張（偵(二)卷第21頁至第22頁）、「火花遊戲」錄
    影節目審查合格證明書影本（偵(二)卷第25頁）、授權書影本
    （偵(二)卷第26頁）、告訴人永峰公司代理人丁○○之警詢筆
    錄（偵(二)卷第44頁至第46頁、同警(三)卷第7 頁至第9 頁）、
    露天拍賣網站帳號aaasop03拍賣網頁列印資料（警(三)卷第22
    頁至第28頁）、帳號aaasop03使用kuso189 電子信箱之IP位
    址查詢結果（警(三)卷第54頁至第55頁）、郵寄包裹單影本1
    張（警(三)卷第29頁、同偵(二)卷第107 頁），授權使用合約書
    影本【愛在哈佛】（偵(二)卷第112 頁至第120 頁）等屬於審
    判外之言詞或書面陳述，均同意作為證據使用。且本院審酌
    各該言詞及書面作成時之情況，認為適當，依上開規定，均
    得作為證據。
貳、認定犯罪成立部分：
一、訊據被告戊○○固不否認有以每月15,000元之代價受僱於綽
    號「小馬」之不詳姓名、年籍成年男子，寄送內裝光碟之包
    裹，並將門號0000000000之SIM 卡借「小馬」使用等事實。
    惟矢口否認有何明知係侵害著作財產權之光碟重製物而散布
    之犯行，辯稱：「小馬」均是將光碟以包裹封妥，並寫好收
    件人之姓名、地址後，才在「星際網際網路店」或「e 時代
    網咖」交給伊寄送，伊並不知道是盜版光碟；伊雖曾懷疑過
    ，但因「小馬」一直說是幼教光碟，心想沒問題才寄送。且
    伊在寄送時，包裹已經封好，是不能證明本案之光碟，就是
    伊所寄送等語。另被告乙○○固不否認曾先於95年11月底前
    ，在雲林縣斗六郵局，將其所有之華南銀行斗六分行帳戶存
    摺、金融卡含密碼交給自稱為「王襄理」之不詳姓名年籍成
    年男子；以及另在十幾天後，又在同一地點，將其所有之華
    僑銀行斗六分行之存摺、金融卡含密碼交給「王襄理」等事
    實。惟矢口否認有何幫助他人犯罪之故意，辯稱：其是因急
    需用錢，因「王襄理」說辦理貸款需要薪資證明與存摺證明
    ，才將華南銀行、華僑銀行的存摺及金融卡，先後交給「王
    襄理」去辦理信用貸款等語。
二、經查：
  (一)就被告戊○○部分：
  1.上開於奇摩拍賣網站以帳號f224411 拍賣之「惡魔的藝術之
    邪降」、帳號mja258999a及htyr0422拍賣之「火花遊戲」，
    以及在露天拍賣網站以帳號aaasop03拍賣之「愛在哈佛」等
    DVD 光碟，均屬未經著作權人授權即擅自拍賣散布一節，業
    據告訴人勝琦公司代理人甲○○、永峰公司代理人丁○○於
    警詢指述綦詳（警(一)卷第7 頁至第9 頁、警(三)卷第7 頁至第
    9 頁）；並有「邪降：惡魔的藝術」錄影節目審查合格證明
    書影本（警(一)卷第63頁）、行政院新聞局電影片准演執照影
    本（警(一)卷第64頁）、授權書影本（警(一)卷第65頁）、合約
    書影本（警(一)卷第66頁至第72頁）、奇摩拍賣網站網頁列印
    資料（警(一)卷第11頁至第22頁）、台新銀行自動櫃員機交易
    明細表（警(一)卷第10頁）、盜版光碟外包裝暨光碟照片計8
    張（警(一)卷第34頁、第35頁）【以上為勝琦公司部分】、「
    火花遊戲」錄影節目審查合格證明書影本（偵(二)卷第25頁）
    、授權書影本（偵(二)卷第26頁）、奇摩拍賣網站帳號
    mja258999a拍賣網頁列印資料（偵(二)卷第4 頁至第9 頁)、
    台新銀行自動櫃員機交易明細表（偵(二)卷第10頁）、奇摩拍
    賣網站帳號htyr0422拍賣網頁列印資料（偵(二)卷第13頁至第
    19頁）、台新銀行自動櫃員機交易明細表（偵(二)卷第20頁）
    【以上為晶偉公司部分】、「愛在哈佛」授權使用合約書影
    本（偵(二)卷第112 頁至第119 頁）、露天拍賣網站帳號
    aaasop03拍賣網頁列印資料（警(三)卷第22頁至第28頁）、郵
    寄包裹單影本1 張（警(三)卷第29頁、同偵(二)卷第107 頁）【
    以上為永峰公司部分】等在卷可憑。足見上開拍賣帳號所拍
    賣之DVD 光碟，確屬侵害勝琦公司、晶偉公司及永峰公司所
    享有發行權、重製權及出租權等著作財產權之重製物無訛。
  2.被告戊○○雖以前揭情詞置辯。惟查：
  (1)在奇摩拍賣網站拍賣未經授權之「惡魔的藝術之邪降」DVD
    光碟的f224411 帳號，其登錄所登載申請人之聯絡電話為「
    0000000000」，且該帳號上網拍賣使用之IP位址為「211.20
    .150.76 」，有奇摩拍賣網站回覆臺南市警察局第二分局之
    電子郵件列印本在卷可參（警(一)卷第23頁）；而該行動電話
    門號為被告戊○○所申請，亦有台灣大哥大股份有限公司之
    通聯調閱查詢單在卷足憑（警(一)卷第26頁）；被告戊○○並
    於警詢自承其將該門號之SIM 卡，在位於斗六市○○路○ 段
    76號之「星際網際網路店」交給「小馬」使用（警(一)卷第2
    頁）。且上開「211.20.150.76 」IP位址之裝機地址，亦在
    上開「星際網際網路店」內，此有該IP位址所在資料在卷可
    稽（警(一)卷第37、38頁）。按此，足認被告戊○○與「小馬
    」及該f224411 拍賣帳號使用人之關係至為密切。
  (2)又在奇摩拍賣網站分別拍賣未經授權之「火花遊戲」DVD 光
    碟之mja258999a、htyr0422帳號，前者使用之拍賣IP位址為
    「59.125.77.241 」、電子郵件位址為「211.20.150.76 」
    ，有該帳號之登錄查詢資料在卷可稽（聲搜卷第32頁至第38
    頁）；且該「59.125.77.241 」IP位址之裝機地址為斗六市
    ○○路274 號之「e 時代網咖」，有中華電信數據通信分公
    司中區客服中心回覆單及照片在卷可佐（聲搜卷第25、26頁
    ）；雖後者htyr0422帳號所使用之IP位址，卷內未有資料可
    供比對，但從上開2 拍賣帳號所使用接受買家匯款帳戶均為
    第一銀行南投分行帳號00000000000 號帳戶，此有網頁指定
    帳戶資料列印本在卷足參（偵(二)卷第7 頁、第17頁）。可見
    mja258999a與htyr0422二者帳號雖有不同，但其使用之接受
    買家匯款帳戶既屬相同，足認此二帳號係同一人或同一集團
    所有。再參以mja258999a帳號之電子郵件位址「211.20.150
    .76 」與f224411 帳號之位址係屬相同一情，堪信f224411
    及mja258999a二帳號之使用人，若非屬同一人，亦應屬同一
    集團所有甚明。
  (3)再拍賣帳號aaasop03使用kuso189 電子信箱之IP位址為「
    59.125.77.241 」一情，亦有該帳號網頁列印本及查詢資料
    在卷可按（警(三)卷第25頁、偵(二)卷第87、88頁）。對照其位
    址與mja258999a帳號相同，亦當可信係同一人或同一集團所
    有。
  (4)承上所述，上開f224411 拍賣帳號所使用之聯絡電話為被告戊○○所申請交給「小馬」使用，且上開4 拍賣帳號又密切相
    關，其使用之網路IP位址並分別位於「星際網際網路店」、
    「e 時代網咖」內；參以被告戊○○自承受僱於「小馬」，
    均係在該等處所收受「小馬」交寄之光碟包裹；且告訴人勝
    琦公司、晶偉公司及永峰公司所屬人員，購自該等拍賣帳號
    之DVD 光碟，均自雲林縣莿桐郵局、斗六市○○路雲林郵局
    第二代辦所及斗六鎮北郵局等郵局寄出，此有該等包裹郵件
    信封照片及影本在卷可參（警(一)卷第32、33頁、偵(二)卷第11
    頁、12頁、第21、22頁、第107 頁）；且被告戊○○就「小
    馬」所交寄之包裹，亦確實持往該等郵局投遞一情，並為被
    告戊○○於警詢承認在卷（警(一)卷第3 頁、警(三)卷第4 頁）
    。綜合上情相互參核勾稽，足認上開未經授權而遭擅自銷售
    散布之光碟，確係由被告戊○○所寄發無訛。被告戊○○於
    本院雖辯稱其不知所投遞之光碟包裹，為盜版光碟云云。惟
    參諸被告戊○○於警詢自承：「我於95年11月中旬開始幫小
    馬寄盜版光碟，至今約寄20次，寄送地點沒有固定；他每個
    月拿15,000元予我做為寄送盜版光碟費用，總共拿2 次計
    30,000元。」「小馬都在斗六市網咖店沒有固定一處將盜版
    光碟交給我。」（警(一)卷第3 頁）等語。衡及被告戊○○曾
    因於網路上販賣盜版光碟，經本院以95年度六簡字第373 號
    判決判處有期徒刑6 月、緩刑2 年確定在案，有該判決書之
    列印本附卷可參（偵(一)卷第13頁），其對於「小馬」每月以
    15,000元之代價，僱用其從事輕鬆之投遞郵包工作，並皆係
    在網咖交付光碟包裹一節，應較諸於一般人尤為敏銳而知其
    屬未經授權擅自販賣之光碟為是。從而，應以被告戊○○於
    警詢之自白為可採。是被告戊○○於本院翻異前詞，實屬飾
    卸之詞，不足採信。
  3.基上所述，本案事證明確，被告戊○○之犯行，堪以認定。
  (二)就被告乙○○部分：
  1.就被告乙○○幫助共同明知侵害著作財產權之光碟重製物而
    散布部分：
  (1)關於同案被告戊○○所犯共同明知係侵害著作財產權之光碟
    重製物而散布之犯行，已認定如上。又被告乙○○自承於95
    年11月底前，將其所有華南銀行斗六分行帳號000000000000
    號帳戶之存摺、金融卡含密碼交給自稱為「王襄理」之不詳
    姓名年籍成年男子一情，此參諸被告乙○○之上開帳戶，自
    95年1 月3 日開戶，存入1,000 元，於95年1 月4 日領出
    900 元後，至95年11月22日止均未有往來，但自95年11月23
    日起至95年12月12日止，卻每日均有密集之轉帳存入及提款
    情形。此有被告乙○○於該銀行之開戶資料及存款往來明細
    表在卷可參（警(一)卷第24、25頁、偵(一)卷第25頁至第31頁）
    。是被告乙○○此部分之供述，應屬真實。又被告乙○○之
    上開華南銀行斗六分帳戶，經利用在上開f224411 拍賣帳號
    作為接受買家之匯款帳戶之用，有該拍賣帳號之網路指定帳
    戶列印本及台新銀行自動櫃員機交易明細表附卷足憑（警(一)
    卷第10、22頁）。
  (2)被告乙○○雖以前揭情詞置辯。惟按銀行等金融機構受理一
    般人申辦貸款，為確保將來能實現債權，必須經過徵信程序
    ，審核貸款人信用情況及相關證件，以評估是否放款及放款
    額度，豈會全無與貸款人見面，亦無簽訂任何貸款契約，即
    能信任毫不相識之人並核准貸款。被告乙○○自承曾向銀行
    辦理過貸款一情，則其對此手續，自當知之甚明。又信用貸
    款為金融機構之業務範圍，被告乙○○若有貸款需要，本得
    直接、親自至金融機構申請，其捨此正當、便利之管道不為
    ，卻大費周章委由一位其姓名年籍全然不知之陌生人，又在
    斗六郵局此非屬該人之營業處所，將其個人之帳戶存摺、提
    款卡及密碼交付該人處理，實有悖於常情。再被告乙○○為
    申辦貸款，縱有提供金融機構存摺之需，亦無將金融卡、密
    碼一併交付之必要。何況，利用人頭帳戶作為犯罪所得之轉
    帳工具，現今報章新聞多所披露，復經政府長期、多方宣導
    ，一般民眾對此種犯罪手法，自應知悉且有所預見，被告乙○○自難委為不知。且被告乙○○亦自承其於帳戶資料交出
    後，發覺有問題等語。惟卻查無有向該銀行辦理掛失之紀錄
    ，由此可見被告乙○○確有幫助他人犯罪之意思無訛。
  2.就被告乙○○幫助共同詐取財物部分：
    關於被告乙○○幫助共同詐取財物之犯行部分，業據被害人
    丙○○於警詢指述綦詳（警(二)卷第5 頁至第6 頁），並有華
    南商業銀行匯款回條聯（警(二)卷第8 頁）、內政部警政署反
    詐騙案件紀錄表（警(二)卷第9 頁至第10頁）、新竹縣警察局
    竹北分局鳳岡派出所受理詐騙帳戶通報警示暨詐騙電話斷話
    簡便格式表（警(二)卷第11頁至第12頁）、華僑商業銀行斗六
    分行開戶資料、提款卡領用日期、華僑銀行存款往來明細查
    詢單、華僑銀行存款相關業務往來申請約定書影本（警(二)卷
    第13頁至第16頁）等件附卷可稽。又被告乙○○自承約於交
    付上開華南銀行帳戶資料十幾天後即約於95年12月初，另行
    交付華僑商業銀行斗六分行之帳戶存摺、提款卡及密碼予「
    王襄理」一情，參諸卷附上開華僑商業銀行斗六分行之提款
    卡領用資料及存款往來明細，被告乙○○係於95年12月6日
    領取金融卡，而丙○○旋於同月7 日接獲詐騙電話，並於同
    月8 日下午1 時30分許匯款53,400元至該帳戶。是被告乙○○應係於95年12月6 日領取提款卡後，至同月7 日丙○○接
    獲詐騙電話前之間，交付該帳戶之存摺、金融卡及密碼予「
    王襄理」。被告乙○○對此雖以前揭情詞置辯。惟基於上述
    1.(2)項所示理由，及被告乙○○於取得提款卡後，旋即將帳
    戶資料交付他人等情，本院認乙○○確有幫助他人共同詐取
    財物犯罪之不確定故意，亦可認定。
  3.基上所述，本案事證明確，被告乙○○上開犯行，均堪以認
    定。
、論罪科刑部分：
一、核被告戊○○所為，係犯著作權法第91條之1 第3 項前段、
    第2 項之明知係侵害著作財產權之光碟重製物而散布罪。其
    利用不知情之郵局送貨人員散布侵害著作財產權之非法重製
    光碟之行為，係屬間接正犯。又其與綽號「小馬」男子所屬
    犯罪集團成員間，就上開明知係侵害著作財產權之光碟重製
    物而散布之犯行，有犯意聯絡及行為分擔，皆為共同正犯。
    又其意圖散布而持有侵害著作財產權之重製光碟之行為，為
    散布之階段行為，不另論罪。再按刑事法若干犯罪行為態樣
    ，本質上原具有反覆、延續實行之特徵，立法時既予特別歸
    類，定為犯罪構成要件之行為要素，則行為人基於單一之犯
    意，在密切接近之一定時、地持續實行之複次行為，倘依社
    會通念，於客觀上認為符合一個反覆、延續性之行為觀念者
    ，於刑法評價上，即應僅成立一罪，俾免有重複評價、刑度
    超過罪責與不法內涵之疑慮；學理上所稱「集合犯」之職業
    性、營業性或收集性等具有重複特質之犯罪均屬之，例如經
    營、從事業務、收集、販賣、製造、散布等行為概念者是，
    是被告戊○○多次寄送散布前揭光碟之行為，係在密集期間
    內以相同之方式密集進行，是此非法散布犯行，即具有反覆
    、延續實行之特徵。從而在行為概念上，縱有多次非法散布
    行為，仍應認係包括一罪之集合犯，併此說明。爰審酌著作
    權乃為權利人心血腦力之結晶，被告戊○○欠缺尊重智慧財
    產權之觀念，前曾因違反著作權法案件，經本院以95年度六
    簡字第373 號判決判處有期徒刑6 月、緩刑2 年確定，現仍
    於緩刑期間，有臺灣高等法院被告前案紀錄表附卷可參；竟
    仍不知悔悟，為圖私利而受僱於販售非法重製光碟集團，從
    事寄送散布之行為；並於犯後否認犯行，且未賠償告訴人所
    受損害，態度不佳等犯罪之動機、目的、手段、所生危害及
    犯後態度等一切情狀，量處如主文所之刑。另扣案之「惡魔
    的藝術之邪降」盜版光碟1 片（偵(一)卷第7 頁），及未經扣
    案之晶偉公司人員所購「火花遊戲」盜版光碟2 片、永峰公
    司人員所購「愛在哈佛」盜版光碟1 套共4 片，不論屬於被
    告戊○○所有與否，均應依著作權法第98條但書規定，宣告
    沒收。
二、核被告乙○○就犯罪事實二(一)部分所為，係犯刑法第30條第
    1 項、著作權法第91條之1 第3 項前段、第2 項之幫助共同
    明知係侵害著作財產權之光碟重製物而散布罪；就犯罪事實
    二(二)部分所為，係犯刑法第30條第1 項、同法第339 條第1
    項之幫助共同詐欺取財罪。其所犯前開2 罪，犯意個別，罪
    名互異，應予分論併罰。爰審酌被告乙○○曾因施用毒品案
    件，經執行觀察勒戒，有臺灣高等法院被告前案紀錄表附卷
    可參，素行不佳；且其提供帳戶存摺、提款卡及密碼，供他
    人利用作為詐騙之工具，致使犯罪者之真實身分難以查緝，
    而助長犯罪；並因詐騙集團難以破獲，以致詐騙情事未能根
    絕，影響所及，造成人與人之間的信賴感受嚴重之破壞，對
    於社會治安、秩序及財產權之危害不輕；且於犯後否認犯行
    、不知悔悟，亦未賠償被害人所受損害；惟念及其所為係幫
    助行為，宜予減輕等犯罪之動機、目的、手段、所生危害及
    犯後態度等一切情狀，爰分別量處如主文所示之刑。
三、被告戊○○、乙○○之本件犯罪時間均在96年4 月24日以前
    ，悉合於中華民國九十六年罪犯減刑條例所定之減刑條件，
    均應予減刑。爰併宣告其減得之刑，並就被告戊○○部分諭
    知如易科罰金之折算標準；另就被告乙○○部分，定如主文
    所示之應執行刑。
據上論斷，應依刑事訴訟法第299 條第1 項前段，著作權法第91
條之1 第3 項、第2 項、第98條，刑法第11條前段、第28條、第
41條第1 項前段、第30條第1 項前段、第2 項、第339 條第1 項
、第51條第5 款，刑法施行法第1 條之1 ，中華民國九十六年罪
犯減刑條例第2 條第1 項第3 款、第7 條、第9 條，判決如主文
。
本案經檢察官蕭如娟到庭執行職務。
中    華    民    國    97    年    1     月    31    日
            刑事第三庭    審判長法  官  林輝煌
                                法  官  李貞瑩
                                法  官  陳銘壎
以上正本證明與原本無異。
如不服本判決，應於判決收受後10日內，向本院提出上訴狀（須
附繕本）。
                                書記官  鍾宜津
中    華    民    國    97    年    1     月    31    日
附錄本案論罪科刑法條：
著作權法第91條之1
擅自以移轉所有權之方法散布著作原件或其重製物而侵害他人之
著作財產權者，處3年以下有期徒刑、拘役，或科或併科新臺幣
五十萬元以下罰金。
明知係侵害著作財產權之重製物而散布或意圖散布而公開陳列或
持有者，處3年以下有期徒刑，得併科新臺幣7萬元以上75 萬元
以下罰金。
犯前項之罪，其重製物為光碟者，處 6 月以上 3 年以下有期徒
刑，得併科新臺幣20萬元以上2百萬元以下罰金。但違反第87條
第4款規定輸入之光碟，不在此限。
犯前二項之罪，經供出其物品來源，因而破獲者，得減輕其刑。
刑法第339條第1項：
意圖為自己或第三人不法之所有，以詐術使人將本人或第三人之
物交付者，處 5 年以下有期徒刑、拘役或科或併科 1,000 元以
下罰金。


司法院資訊處製作；財團法人民間司法改革基金會備份。
